【裁判字號】    94,訴,1203
【裁判日期】    950216
【裁判案由】    請求履行債務
【裁判全文】
臺灣板橋地方法院民事判決              94年度訴字第1203號
原      告  乙○○
訴訟代理人  謝佩玲律師
被      告  鼎隆建設有限公司
法定代理人  丙○○○
訴訟代理人  黃炳飛律師
上列當事人間請求請求履行債務事件，經本院於民國95年1 月19
日言詞辯論終結，判決如下：
    主  文
被告應給付原告新台幣壹佰貳拾玖萬陸仟壹佰貳拾參元，及自民
國94年8月12日起至清償日止按年息百分之五計算之利息。
訴訟費用由被告負擔。
本判決於原告以新台幣肆拾參萬元供擔保後，得為假執行，但被
告如以新台幣壹佰貳拾玖萬陸仟壹佰貳拾參元為原告預供擔保，
免為假執行。
    事實及理由
一、按訴狀送達後，原告不得將原訴變更或追加他訴。但擴張或
    減縮應受判決事項之聲明者，不在此限，民事訴訟法第255
    條第1 項第3 款定有明文。本件原告起訴時係請求被告應給
    付原告新台幣（下同）0000000 元及法定遲延利息，嗣變更
    為請求被告給付0000000 元及法定遲延利息，核屬減縮應受
    判決事項之聲明，於法並無不合，先予敘明。
二、原告起訴主張：原告（原名高瑜霞）於民國85年6 月13日授
    權夫婿陳彥盛（原名陳志正）與被告公司簽訂合建契約書，
    約定由原告提供坐落台北縣中和市○○段枋寮小段第51、51
    之1 等地號土地，與被告合作興建地上九樓、地下二樓之大
    樓，嗣被告將上開大樓興建完畢，兩造於90年6 月2 日訂有
    協議，約定原告可分得門牌號碼台北縣中和市○○街132 巷
    6-5 號2 樓及9 樓兩間房屋（含基地），以及地下一樓86號
    、地下二樓19號等停車位二個，被告尚應給付0000000 元之
    房屋找補款予原告，該款項於兩造辦理上開房地過戶手續時
    ，由被告交付票期一個月之支票予原告（見原證五協議書第
    二條），惟被告於94年4 月21日上開房地過戶後，卻遲未依
    約給付上開房屋找補款予原告，經原告多次催告，被告均藉
    詞拖延。又依原證四之合建契約書第六條第3 項約定「簽約
    日以前之一切稅捐（如房屋稅、地價稅、工程受益費、增值
    稅．．．等）由乙方負責繳納，簽約日起雙方按分屋比例分
    擔」，被告應按兩造分屋比例各二分之一，分擔原告自提供
    合建土地（85年6 月13日起）至完成過戶手續為止（94年4
    月18日止）之地價稅，因其中85年至88年之地價稅資料已逾
    五年核課期無可查考，經原告計算89年至94年4 月止之地價
    稅應為102885元，故原告請求被告分攤上開金額之一半即
    51443 元。以上，房屋找補款與分攤之地價稅共計0000000
    元，請求被告如數給付等語。並聲明：如主文第一項所示。
    願供擔保請准宣告假執行。
三、被告則以：被告是與訴外人陳志正簽訂合建契約，此由原證
    四合建契約所載「建主  鼎隆建設有限公司  地主  陳志正
    ﹝地主代表人﹞」可證。被告亦否認原告授權陳志正與被告
    簽訂原證四合建契約，原告雖提出授權書為證，惟該授權書
    之授權人記載為陳志正，被授權人為高瑜霞，立具時間為85
    年8 月5 日，後附印鑑證明更遲至85年12月28日辦理，均在
    合建契約簽訂日期之後，該授權書顯係原告臨訟偽造。再者
    ，訴外人陳志正另就中和市○○段枋寮小段52之41、52之42
    地號及南勢角段外南勢角50之14、50之15、50之16地號土地
    ，與被告簽訂合建契約（被證四），由該二份合建契約觀之
    ，訴外人陳志正均以地主代表人身分簽約，陳志正方為合建
    契約之當事人。況系爭漳和段枋寮小段51、51之1 地號土地
    ，在簽約當時登記為曾廖烏定，其繼承人曾慶龍、周宜潔於
    85年10 月1日始辦妥分割繼承登記，嗣於85年12月18日以買
    賣為原因移轉登記與訴外人張敏慧，張敏慧復於86年1 月22
    日出售予原告，則系爭合建契約簽立當時，原告尚非土地所
    有權人，如何與被告簽約？原告雖主張簽約時，原告已以訴
    外人張敏慧之名義買受系爭二筆土地，並舉原證十一買賣契
    約書為證。惟查：該份不動產買賣契約書明載買主張敏慧，
    甲方代理人陳友助、賣主曾廖烏定繼承人曾慶龍，原告稱係
    伊以張敏慧名義買受，顯屬不實。又原告主張伊已於85年5
    月30日以張敏慧名義買受，何以土地登記簿謄本登載買賣原
    因發生時間為85年10月18日？且繼承人有數人時，在分割遺
    產前，各繼承人對於遺產全部為公同共有。公同共有物之處
    分及其他權利之行使，應得公同共有人全體之同意，民法
    1151條、828 條第2 項亦定有明文。訴外人曾慶龍、周宜潔
    於85年10 月1日始辦妥分割繼承，焉有可能於85年5 月30日
    即已與張敏慧簽訂買賣契約？訴外人曾慶龍在分割遺產前，
    未得其他公同共有人之同意，所私自簽訂之買賣行為，是否
    有效？亦有疑義。又原告持原證五之協議書據以請求房屋找
    補款，惟查原證五之協議，業經多次更改，最後確定之協議
    為被證六之分配表，依被證六之分配表第三項「依前述〈一
    〉〈二〉項其他部分均不另行計算找補」，是原先找補款之
    協議業已失效，原告仍據以請求，顯無理由。被告對於原告
    就分攤地價稅之計算方式並無意見，但原告並非合建契約當
    事人，原告無權向被告請求給付等語置辯。並聲明：駁回原
    告之訴及假執行之聲請。如受不利之判決，願供擔保請求宣
    告免為假執行。
四、本件兩造之爭點為：１原告是否為合建契約之當事人？２原
    證五協議書第二條就被告應給付原告0000000 元之房屋找補
    款，是否業經兩造重新協議，以被證六之分配表約定不另行
    找補？經查：
  １原告所提原證四之合建契約書，固由陳志正簽名，惟依原證
    五之協議書前文所載「茲就鼎隆建設股份有限公司（以下簡
    稱甲方）與高瑜霞（以下簡稱乙方）依雙方前簽訂合建契約
    （該契約由甲方與乙方代理人陳志正簽訂），另達成以下分
    屋及找補之協議」，可知原證四之合建契約書係由陳志正代
    理原告與被告簽訂，且經由被告簽立原證四之協議書所確認
    ，合建契約之效力自應歸屬於原告本人。被告雖辯稱：系爭
    合建契約簽立當時，原告尚非土地所有權人，如何與被告簽
    約等語，惟查，兩造於85年6 月13日簽訂系爭合建契約書時
    ，訴外人陳志正已代理訴外人張敏慧向曾慶龍買受系爭合建
    土地，此有原證十一之買賣契約書及付款支票為憑，是被告
    於系爭合建契約簽訂當時，應已預見原告可以履行合建契約
    ，始同意與原告簽約，嗣原告已於86年3 月4 日登記取得系
    爭合建土地之所有權，並提供系爭土地供被告合建房屋，之
    後原告亦受分配取得合建房屋，被告自不能事後否認該合建
    契約之效力。原告為系爭合建契約之當事人，應可認定。次
    查原告計算自89年起至94年4 月止之地價稅為102885元，此
    為被告所不爭執，則原告依合建契約第六條之約定，按兩造
    分屋比例各二分之一，請求被告分擔上開地價稅額之一半，
    即51443 元，洵屬有據，應予准許。
  ２原告另依據原證五協議書第二條約定，請求被告給付房屋找
    補款0000000 元，被告則辯稱：兩造業經重新協議，以被證
    六之分配表約定不另行找補等語，原告則否認被證六之真正
    ，經查：被證六係影本，被告並未提出原本以證明其真正，
    是該文書是否真正，已有存疑。又縱認被證六為真正，查被
    證六上有陳一雄、甲○○之簽名，據被告陳報「甲○○為地
    主方面之代表」，經本院傳訊甲○○到庭證稱：我是代表呂
    竹修、鄧雲驥、呂姓不知姓名等五名地主與被告鼎隆建設有
    限公司協議，協議內容為房子分配的事情，房子的部分沒有
    包括原告乙○○應分到的部分，因為原告乙○○是私下另提
    供土地與被告簽約。我代表的是呂姓、鄧姓地主，並不包括
    原告乙○○、陳志正的房子。（問：陳志正及原告乙○○是
    否有授權給你與被告鼎隆建設有限公司談房屋分配的事情？
    ）沒有等語（見95年1 月19日言詞辯論筆錄），甲○○既未
    代理原告與被告協議，自不能認被證六之效力及於原告，被
    告不能舉證原證五之協議書業經兩造合意變更，則原告依原
    證五之約定，於房地所有權移轉登記完畢後，請求被告給付
    房屋找補款0000000 元，自屬有據，亦應准許。
五、綜上，原告請求被告給付房屋找補款0000000 元及分攤地價
    稅51443 元，合計0000000 元及自民國94年8 月12日即起訴
    狀繕本送達翌日起至清償日止按年息百分之五計算之利息，
    為有理由，應予准許。
六、兩造陳明願供擔保請准宣告假執行或免為假執行，經核均與
    規定相符，爰分別酌定相當之擔保金額宣告之。
七、結論：原告之訴為有理由，依民事訴訟法第78條、第390 條
    第2 項、第392條，判決如主文。
中    華    民    國    95    年    2     月    16    日
                  民事第三庭    法  官  陳映如
以上正本係照原本作成
如對本判決上訴，須於判決送達後20日內向本院提出上訴狀
中    華    民    國    95    年    2     月    16    日
                            書記官  粘建豐


司法院資訊處製作；財團法人民間司法改革基金會備份。
